【裁判字號】    98,易,422
【裁判日期】    980826
【裁判案由】    詐欺
【裁判全文】
臺灣苗栗地方法院刑事判決               98年度易字第422號
公  訴  人  臺灣苗栗地方法院檢察署檢察官
被      告  乙○○
                    巷23弄1.
上列被告因詐欺案件，經檢察官提起公訴（98年度偵字第1739號
），本院判決如下：
    主  文
乙○○幫助犯詐欺取財罪，處有期徒刑參月，如易科罰金，以新
臺幣壹仟元折算壹日。
    事  實
一、乙○○明知於犯罪集團專門收集人頭帳戶用以犯罪之社會現
    象層出不窮之際，若將銀行帳戶存摺及金融卡出租或提供他
    人使用，可能因此供不法詐騙份子用以詐欺或他人將款項匯
    入後，再加以提領之用，並能預見可能因而幫助他人從事詐
    欺取財犯罪，竟不違背其本意，仍基於幫助他人詐欺取財之
    不確定故意，於民國97年12月13日，透過自由時報應徵司機
    工作，在桃園縣中壢市○○路○段450 號（中壢家樂福），
    將其前於97年6 月間所申辦之渣打國際商業銀行苗栗分行（
    下稱渣打銀行）帳號000000000000號帳戶之金融卡、密碼等
    物，提供予真實年籍不詳之詐騙集團成員供其所屬之詐欺集
    團使用，藉以幫助上開詐欺集團成員詐欺取財之犯行。嗣詐
    騙集團成員取得帳戶後，復意圖為自己不法之所有，於97年
    12月14日，撥打行動電話予甲○○，佯稱其利用網路購買書
    籍款項，因被工作人員操作錯誤，造成會自動扣款，須至提
    款機辦理取消云云，致甲○○陷於錯誤，於同日，以現金存
    款之方式匯款新臺幣（下同）13萬元至乙○○之前開帳戶內
    。
二、案經甲○○訴由苗栗縣警察局苗栗分局報告臺灣苗栗地方法
    院檢察署檢察官偵查起訴。
    理  由
一、證據能力部分：
  (一)按被告以外之人於審判外之陳述，雖不符刑事訴訟法第15 9
    條之1 至之4 等4 條之規定，而經當事人於審判程序同意作
    為證據，法院審酌該言詞陳述或書面陳述作成時之情況，認
    為適當者，亦得為證據；當事人、代理人或辯護人於法院調
    查證據時，知有刑事訴訟法第159 條第1 項不得為證據之情
    形，而未於言詞辯論終結前聲明異議者，視為有前項之同意
    ，同法第159 條之5 定有明文。本案所引用之供述證據，其
    性質屬證人於審判外的陳述，而為傳聞證據，且查無符合刑
    事訴訟法第159 條之1 至之4 等前4 條之情形者，原雖無證
    據能力，然上開供述證據內容，業經本院審理時予以提示並
    告以要旨，且經檢察官及被告表示意見。當事人已知上述供
    述證據乃傳聞證據，且均未於言詞辯論終結前，對該內容異
    議，依上開規定，已擬制同意其有證據能力，本院審酌上開
    供述證據作成時，並無人情施壓或干擾，亦無不當取供之情
    形，認為以之作為本案之證據亦屬適當，而有證據能力。
  (二)除法律另有規定外，實施刑事訴訟程序之公務員因違背法定
    程序取得之證據，其有無證據能力之認定，應審酌人權保障
    及公共利益之均衡維護，刑事訴訟法第158 之4 定有明文。
    惟本案所引用之非供述證據，並無證據證明係實施刑事訴訟
    程序之公務員違背法定程序所取得，自應認均具有證據能力
    。
二、被告乙○○否認有幫助詐欺犯行，辯稱：「因為我在找工作
    ，所以我就把我的存摺、提款卡交給一個我不認識的人，那
    是一個男的，我是看報紙去應徵的，我被騙的第3 天我有到
    警察局（中壢市○○路的派出所）備案，說我被騙。那些詐
    欺集團騙錢的人現在逍遙法外，我如果懂得法律的話，就不
    會因為他們刊登報紙而受騙，我們也是真的在一個很無奈的
    情況下需要工作，我需要賺錢，否則無法過活。」等語。惟
    查：
  (一)證人即被害人甲○○於97年12月14日，接獲不明人士的電話
    ，對方佯稱其利用網路購買書籍款項，因被工作人員操作錯
    誤，造成會自動扣款，須至提款機辦理取消。甲○○信以為
    真，於同日，以現金存款之方式匯款13萬元至被告乙○○之
    渣打銀行苗栗分行帳號000000000000號帳戶內等情，業據證
    人甲○○證述明確（參98年度偵字第1739號卷第13至14頁）
    ，且有被告上述帳戶存摺及交易明細（參同上偵卷第10至11
    頁）、甲○○帳戶交易明細表、渣打銀行自動櫃員機交易明
    細表（參同上偵卷第15至16頁）、臺南市警察局第一分局文
    化派出所所受理刑事案件報案三聯單、受理各類案件紀錄表
    、受理詐騙帳戶通報警示簡便格式、內政部警政署反詐騙諮
    詢專線紀錄表（參同上偵卷第18至23頁），足見被告乙○○
    上述帳戶業經詐騙集團成員使用，並詐得被害人甲○○之上
    述款項等事實。
  (二)復參酌被告乙○○之上述帳戶交易明細表份所示（參同上偵
    卷第11頁），可知其該帳戶於97年8 月4 日只剩52元。復徵
    之其於審理時的陳述，可知其經濟狀況不佳之事實。而該帳
    戶自95年12月14日，開始接續出現違反常態之大額存、提情
    形，且存入後隨即遭領出，符合一般買賣帳戶之常軌，即帳
    戶在賣出前，帳戶所有人會將帳戶中之餘額提領一空或僅剩
    零頭，再將帳戶賣出，依此可證該帳戶應係在97年12月13日
    ，交付不詳姓名年籍的成年人，之後為詐騙集團之人員使用
    無訛。
  (三)自實施詐騙集團之角度審酌，渠等既知以他人之帳戶掩飾犯
    罪所得，應係聰明狡詐之徒，而非智商愚昧之人。渠等當知
    社會上一般正常之人，如其帳戶存摺、印章、提款卡遭竊或
    遺失，為防止拾得或竊得其存摺、提款卡之人盜領其存款或
    做為不法使用而徒增訟累，必於發現後立即報警或向金融機
    構辦理掛失止付。於原帳戶所有人掛失止付後，渠等即無法
    以拾得或竊得之存摺、提款卡提領該帳戶內之存款。渠等在
    此情形下，如仍以此帳戶作為其犯罪工具，則在渠等向他人
    詐騙，並誘使被害人將款項匯入該帳戶後，卻又極有可能因
    帳戶所有人掛失止付而無法提領，則渠等大費周章從事於犯
    罪之行為，甘冒犯罪後遭追訴、處罰之風險，卻只能平白無
    故替原帳戶所有人匯入金錢，而無法得償其犯罪之目的，無
    異於為他人作嫁衣。此等損人不利己之舉，又豈是聰明狡詐
    之財產犯罪集團所可能犯之錯誤。換言之，從事此等財產犯
    罪之不法集團，若非確定該帳戶所有人不會去報警或掛失止
    付，以確定其等能自由使用該帳戶提款、轉帳，則其等應不
    至於以該帳戶從事於財產犯罪。且該詐騙之不法集團，於向
    被害人詐騙時，確有把握該帳戶不會被帳戶所有人掛失止付
    。
  (四)被告乙○○雖以上述情詞置辯，並提出渣打銀行苗栗分行掛
    失止付資料、桃園縣政府警察局中壢分局文化派出所受理刑
    事案件報案三聯單（附於本院審卷98年8 月12日審判筆錄之
    後），但其係於97年12月16日語音掛失，於98年8 月2 日15
    時50分至文化派出所報案，均在被害人甲○○於97年12月14
    日被詐騙金錢之後。上述止付資料、報案記錄，自不能作為
    對其有利的認定。再查，被告乙○○陳稱業已退伍，曾工作
    約十幾年。係應徵媒體傳播公司司機，工作內容大概是載小
    姐陪酒，對方向其要身分證、駕照影印本及提款卡。以前曾
    工作，薪資係用轉帳處理，只要存摺影本即可等語（參本院
    審卷98年8 月12日審判筆錄第4 至6 頁）。是以被告乙○○
    的工作及生活經驗，應可知悉應徵前述司機工作時，對方要
    求其提供提款卡及密碼，異於常情。且對方既要躲避警察，
    以其年齡、高職畢業學歷及工作經歷，應可知悉對方有可能
    從事不法工作。而其將上述帳戶提款卡及密碼交付該不詳姓
    名年籍之人時，應有帳戶可能被作為不法用途的預見，且不
    違背其本意乙節，應可認定。
  (五)綜上所述，被告乙○○之上述辯解，顯為卸責之詞，不能採
    信。此外，復有被告乙○○上述帳戶開戶資料、交易明細表
    、被害人甲○○前述銀行存摺、交易明細表等相關資料在卷
    可憑，其幫助詐欺犯行，堪以認定。
三、論罪科刑：
  (一)按刑法上之幫助犯，係指以幫助之意思，對於正犯資以助力
    ，而未參與實施犯罪之行為者而言（最高法院49年臺上字第
    77號判例參照）。經查，詐欺取財集團成員意圖為自己不法
    之所有，以上述方法向被害人甲○○詐騙財物，致渠陷於錯
    誤，而匯款至被告上開銀行帳戶，核該詐欺取財集團成員所
    為，係犯刑法第339 條第1 項之詐欺取財罪。而被告雖提供
    其銀行存款帳戶的金融卡及密碼，供該不詳姓名成年人及其
    所屬詐欺取財集團成員，以該銀行存款帳戶作為詐欺取財之
    匯款工具，然僅係以幫助之意思，參與刑法第339 條第1 項
    詐欺取財罪構成要件以外之行為，核其所為，係犯同法第30
    條第1 項前段、第339 條第1 項詐欺取財罪之幫助犯，爰均
    依刑法第30條第2 項規定，按正犯之刑減輕之。
  (二)爰審酌被告將申請之銀行存款帳戶提款卡及密碼，提供他人
    作為犯詐欺取財罪之匯款帳戶，助長犯罪之不良風氣，導致
    犯罪偵查之困難，犯罪動機可議，犯罪行為殊屬不當，被告
    本身並未實際參與詐欺取財之犯行，責難性較輕，及被告無
    前科紀錄（參臺灣高等法院被告前案紀錄表）素行良好、犯
    後否認犯行，暨考量本件被害人為1 人、被詐騙的金為13萬
    元等一切情狀，量處如主文所示之刑，並諭知易科罰金之折
    算標準。
據上論斷，應依刑事訴訟法第299 條第1 項前段，刑法第339 條
第1 項、第30條第1 項前段、第2 項、第41條第1 項前段，刑法
施行法第1 條之1 第1 項、第2 項前段，判決如主文。
本案經檢察官黃明正到庭執行職務。
中    華    民    國    98    年    8     月    26    日
                  刑事第三庭  審判長法  官  柳章峰
                                    法  官  林佩儒
                                    法  官  呂曾達
以上正本證明與原本無異。
如不服本判決應於收受判決後10日內向本院提出上訴書狀，並應
應敘述具體理由。其未敘述上訴理由者，應於上訴期間屆滿後20
日內向本院補提理由書 (均須按他造當事人之人數附繕本)「 切
勿逕送上級法院」。告訴人或被害人如對本判決不服者，應具備
理由請求檢察官上訴，其上訴期間之計算係以檢察官收受判決正
本之日期為準。
                                    書記官  許千士
中    華    民    國    98    年    8     月    26    日
附錄論罪科刑法條：
刑法第339 條第1 項
中華民國刑法第339條
（普通詐欺罪）
意圖為自己或第三人不法之所有，以詐術使人將本人或第三人之
物交付者，處5 年以下有期徒刑、拘役或科或併科1 千元以下罰
金。
以前項方法得財產上不法之利益或使第三人得之者，亦同。
前二項之未遂犯罰之。


司法院資訊處製作；財團法人民間司法改革基金會備份。
